ACORDAO-COMPLETO-2424657

ACÓRDÃO 13924/2020 ATA 43/2020 - PRIMEIRA CÂMARA

VISTOS, relatados e discutidos estes autos de reformas deferidas pelo Comando da Marinha,
ACORDAM os Ministros do Tribunal de Contas da União, reunidos em sessão da Primeira Câmara, diante das razões expostas pelo Relator, com fundamento no art. 71, inciso III, da Constituição Federal e nos arts. 1º, inciso V, 39, inciso II, e 45 da Lei 8.443/1992, em:
9.1. considerar ilegal o ato de interesse do sr. Luiz Roberto Nogueira Lobo, recusando seu registro;
9.2. dispensar o ressarcimento das quantias indevidamente recebidas, em boa-fé, pelo interessado, consoante o Enunciado 106 da Súmula de Jurisprudência deste Tribunal;
9.3. determinar ao Comando da Marinha que:
9.3.1. faça cessar, no prazo de 15 (quinze) dias, contado a partir da ciência desta deliberação, os pagamentos decorrentes do ato impugnado, sob pena de responsabilidade solidária da autoridade administrativa omissa, consoante disposto nos arts. 71, inciso IX, da Constituição Federal e 262 do Regimento Interno desta Corte;
9.3.2. dê ciência desta deliberação ao sr. Luiz Roberto Nogueira Lobo, alertando-o de que o efeito suspensivo proveniente da interposição de eventuais recursos, caso não providos, não o exime da devolução dos valores indevidamente percebidos após a notificação;
9.3.3. envie a esta Corte de Contas, no prazo de 30 (trinta) dias, por cópia, comprovante de que o interessado teve ciência desta deliberação;
9.4. esclarecer à unidade de origem, com supedâneo no art. 262, § 2º, do Regimento Interno, que a reforma do sr. Luiz Roberto Nogueira Lobo poderá prosperar mediante a emissão e o encaminhamento a este Tribunal de novo ato concessório, escoimado da irregularidade apontada nestes autos.

Apreciação, para fins de registro, de ato de reforma editado pelo Comando da Marinha.

Primeira Câmara

Comando da Marinha.

3. Interessado: Luiz Roberto Nogueira Lobo (XXX.138.097-XX).

13.1. Ministros presentes: Walton Alencar Rodrigues (Presidente), Benjamin Zymler (Relator), Bruno Dantas e Vital do Rêgo.
13.2. Ministros-Substitutos presentes: Augusto Sherman Cavalcanti e Weder de Oliveira.

ACORDAO-COMPLETO-2486197

Acórdão 9424/2021 - Primeira Câmara

BENJAMIN ZYMLER

Trata-se de reforma concedida pelo Comando da Marinha ao sr. Luiz Roberto Nogueira Lobo, ocupante, na atividade, do posto de Capitão de Fragata.
2.	A Secretaria de Fiscalização de Pessoal (Sefip) , pautando-se pelo entendimento albergado nos Acórdãos 616/2020 e 631/2020, ambos da Primeira Câmara, propõe, com a anuência do Ministério Público, a negativa de registro do ato, em face do cômputo de tempo de atividade privada, prestada sob o regime trabalhista, para fins de concessão da vantagem prevista na redação primitiva do art. 50, inciso II, da Lei 6.880/1980.
	É o relatório.

não há

Procurador Júlio Marcelo de Oliveira.

REFORMA. UTILIZAÇÃO DE TEMPO DE ATIVIDADE PRIVADA, PRESTADA SOB O REGIME TRABALHISTA, PARA ATRIBUIÇÃO, AO EX-MILITAR, DA VANTAGEM PREVISTA NO ART. 50, INCISO II, DA LEI 6.880/1980, CONTRARIANDO A EXPRESSA DICÇÃO DO ART. 137, § 1º, DA NORMA. ILEGALIDADE E NEGATIVA DE REGISTRO. DETERMINAÇÕES.

REFORMA (REFO)

Secretaria de Fiscalização de Pessoal (SEFIP).

Em exame, o ato de reforma do sr. Luiz Roberto Nogueira Lobo, ocupante, na ativa, do posto de capitão de fragata da Marinha.
2.	A Secretaria de Fiscalização de Pessoal (Sefip) , verificando ter sido computado tempo de atividade privada, prestada sob o regime trabalhista, para atribuição ao interessado da vantagem então prevista no art. 50, inciso II, da Lei 6.880/1980 (proventos calculados sobre a remuneração do grau hierárquico imediato do militar) , propugna, na esteira dos Acórdãos 616/2020 e 631/2020, ambos da Primeira Câmara, a negativa de registro do ato.
3.	O Ministério Público põe-se de acordo.
4.	Acompanho os pareceres técnicos.
5.	De fato, em 29/12/2000, data limite para preenchimento dos requisitos necessários à obtenção do acréscimo (cf. art. 34 da Medida Provisória 2.215-10/2001) , o interessado não perfazia trinta anos de serviço, na acepção estabelecida no Estatuto. Na realidade, a melhoria nos proventos só lhe foi deferida porquanto indevidamente computados pouco mais de sete anos de atividade privada, averbados junto ao Comando da Marinha (peça 3, p. 2) , contrariando a expressa dicção do art. 50, inciso II, c/c os arts. 136 e 137, § 1º, da norma de regência:
"Art. 50. São direitos dos militares:
 (...) 
II - a percepção de remuneração correspondente ao grau hierárquico superior ou melhoria da mesma quando, ao ser transferido para a inatividade, contar mais de 30 (trinta) anos de serviço;
............................................................................................................................................
Art. 136. Tempo de efetivo serviço é o espaço de tempo computado dia a dia entre a data de ingresso e a data-limite estabelecida para a contagem ou a data do desligamento em conseqüência da exclusão do serviço ativo, mesmo que tal espaço de tempo seja parcelado. 
 (...) 
Art. 137. Anos de serviço é a expressão que designa o tempo de efetivo serviço a que se refere o artigo anterior, com os seguintes acréscimos:
I - tempo de serviço público federal, estadual ou municipal, prestado pelo militar anteriormente à sua incorporação, matrícula, nomeação ou reinclusão em qualquer organização militar;
II - 1 (um) ano para cada 5 (cinco) anos de tempo de efetivo serviço prestado pelo oficial do Corpo, Quadro ou Serviço de Saúde ou Veterinária que possuir curso universitário até que este acréscimo complete o total de anos de duração normal do referido curso, sem superposição a qualquer tempo de serviço militar ou público eventualmente prestado durante a realização deste mesmo curso;
III - tempo de serviço computável durante o período matriculado como aluno de órgão de formação da reserva;
IV - tempo relativo a cada licença especial não-gozada, contado em dobro;
V - tempo relativo a férias não-gozadas, contado em dobro;
VI - 1/3 (um terço) para cada período consecutivo ou não de 2 (dois) anos de efetivo serviço passados pelo militar nas guarnições especiais da Categoria "A", a partir da vigência da Lei nº 5.774, de 23 de dezembro de 1971.
§ 1º Os acréscimos a que se referem os itens I, III e VI serão computados somente no momento da passagem do militar à situação de inatividade e para esse fim.
§ 2º Os acréscimos a que se referem os itens II, IV e V serão computados somente no momento da passagem do militar à situação de inatividade e, nessa situação, para todos os efeitos legais, inclusive quanto a percepção definitiva de gratificação de tempo de serviço, ressalvado o disposto no § 3º do artigo 101. § 3º O disposto no item II aplicar-se-á, nas mesmas condições e na forma da legislação específica, aos possuidores de curso universitário, reconhecido oficialmente, que vierem a ser aproveitados como oficiais das Forças Armadas, desde que este curso seja requisito essencial para seu aproveitamento."
6.	A respeito, como anotou o Ministro Vital do Rêgo no voto condutor do Acórdão 631/2020-TCU-Primeira Câmara:
"O § 1º do art. 137 preconiza que 'os acréscimos a que se referem os itens I, III e VI serão computados somente no momento da passagem do militar à situação de inatividade e para esse fim'. Tal dispositivo demonstra que a norma trouxe uma qualificação para a expressão 'anos de serviço' e discriminou, entre os tempos, aqueles que poderiam surtir todos os efeitos e aqueles que só permitiriam a contagem para inatividade.
É nítido que a intenção do legislador era a de premiar, com um posto/graduação acima do ocupado na atividade, aqueles militares que contassem 30 anos de efetivo serviço na atividade militar ou nas situações específicas discriminadas na lei que indicam relação de causa e efeito com a atividade militar, como no caso dos incisos II, IV e V, discriminados de forma expressa no § 2º do art. 137."
7.	Note-se que o Estatuto dos Militares não prevê a contagem de tempo de atividade privada para nenhum efeito. O tempo de serviço público civil (inciso I do art. 137) , de outra parte, é permitido unicamente para fins de inatividade (art. 137, § 1º) . 
8.	Ora, se assim é para o tempo de serviço público, expressamente previsto na norma, não há como admitir validamente que o tempo de atividade privada, não previsto, possa assegurar efeitos mais abrangentes.
9.	Ilegal, pois, a concessão, o que impede seu registro.
	Diante do exposto, voto no sentido de que este Colegiado adote a deliberação que ora submeto a sua apreciação.
TCU, Sala das Sessões Ministro Luciano Brandão Alves de Souza, em 1 de dezembro de 2020.
BENJAMIN ZYMLER 
Relator